【裁判字號】    97,訴,1778
【裁判日期】    970826
【裁判案由】    毒品危害防制條例
【裁判全文】
臺灣板橋地方法院刑事判決              97年度訴字第1778號
公  訴  人  臺灣板橋地方法院檢察署檢察官
被      告  丙○○
                    （現另案
選任辯護人  沙洪律師
上列被告因違反毒品危害防制條例案件，經檢察官提起公訴（九
十七年度偵字第八三六九號），本院判決如下：
    主  文
一、丙○○共同販賣第一級毒品，處有期徒刑拾柒年，販賣第一
    級毒品所得財物現金新臺幣壹仟元沒收，如全部或一部不能
    沒收時，以其財產抵償之。
二、丙○○共同販賣第一級毒品，處有期徒刑拾柒年，販賣第一
    級毒品所得財物現金新臺幣伍佰元沒收，如全部或一部不能
    沒收時，以其財產抵償之，扣案之筆記本壹本沒收。
三、丙○○共同販賣第一級毒品，處有期徒刑拾柒年，販賣第一
    級毒品所得財物現金新臺幣壹仟元沒收，如全部或一部不能
    沒收時，以其財產抵償之。
四、以上宣示之有期徒刑，應執行有期徒刑貳拾伍年。
    事  實
一、丙○○前因持有毒品違反毒品危害防制條例案件，經本院以
    九十五年度簡字第三九二三號判處有期徒刑四月確定，嗣經
    減刑為有期徒刑二月，尚未執行完畢。又因轉讓及連續販賣
    毒品違反毒品危害防制條例案件，經本院以九十五年度重訴
    字第八十號分別判處有期徒刑一年六月及無期徒刑，嗣上訴
    由高灣高等法院審理，現仍審理中而尚未確定（以上均不構
    成累犯）。
二、丙○○與乙○○（乙○○所涉販賣毒品犯罪業經另案判決確
    定）係男女朋友，並自九十五年八月間某日起偶有在臺北縣
    中和市○○街十二號四樓同住之情形。其二人基於販賣第一
    級毒品海洛因之犯意聯絡，使用丙○○持用之000000
    0000號行動電話，先後三次對外聯絡商談販賣毒品之細
    節後，再分別或共同將出售之海洛因交付予購買者並收取價
    金，以此方式先後為下列販賣第一級毒品海洛因之行為：
  (一)甲○○於九十五年九月三日二十一時三分許，以00000
    000號電話撥打丙○○持用之0000000000號行
    動電話欲購買海洛因，由乙○○接聽，經與乙○○約定以新
    臺幣（下同）一千元之價格購買零點一五公克之海洛因，再
    由丙○○告知交易地點。嗣即於同日即九十五年九月三日二
    十一時三分後之夜間某時，由乙○○至約定之臺北縣中和市
    ○○街和平公園旁全家便利商店，將零點一五公克之海洛因
    交付予甲○○，並由甲○○交付一千元之價金予乙○○。
  (二)於同年月十一日某時，綽號「白毛」之戊○○撥打上開00
    00000000號電話予丙○○欲購買海洛因，然因丙○○正在睡覺而由乙○○接聽，丙○○向乙○○表示欲購買一
    千元之海洛因，乙○○詢問丙○○如何處理，丙○○即指示
    可出售海洛因予戊○○，遂推由乙○○於同日稍後某時，至
    臺北縣中和市○○街十二號附近，以一千元之價格出售零點
    一公克之海洛因予戊○○（惟戊○○利用交易時乙○○疏忽
    未察之機會而僅交付五百元予乙○○）。
  (三)於同年月二十三日某時，葉豐營再次撥打上開電話聯繫後，
    丙○○以機車搭載乙○○至臺北縣中和市○○街、明德路口
    ，推由乙○○下車，以一千元之價格出售零點一公克之海洛
    因予戊○○。
三、嗣經警於九十五年九月二十五日下午五時三十分許，持搜索
    票前往臺北縣中和市○○街十二號四樓搜索而當場查獲乙○○，並扣得注射針筒五支、毒品殘渣袋四只、摻食器三支、
    止血帶二條、吸食器乙組、分裝袋二百只（均與本案犯行無
    關）及丙○○所有供記載毒品銷售、欠款情形所用之筆記本
    乙本，而查知上情。
四、案經臺北縣政府警察局板橋分局移送臺灣板橋地方法院檢察
    署檢察官偵查起訴。
    理  由
一、犯罪事實之認定：
  (一)訊之被告丙○○矢口否認有何販賣海洛因之犯行，辯稱與乙○○係朋友關係，但並未同居於臺北縣中和市○○街十二號
    四樓，而甲○○係乙○○之友人，伊不太認識，與戊○○則
    認識較久，然絕無與乙○○共同出售海洛因予甲○○、戊○○之情事，伊亦不知乙○○自己如何處理販賣海洛因之事宜
    云云。
  (二)經查：
    1.證人乙○○對於其與被告丙○○係男女朋友，並自九十五
      年八月間某日起偶有在臺北縣中和市○○街十二號四樓同
      住之情形，其曾接聽被告之0000000000號行動
      電話，經由欲購買海洛因之甲○○與綽號白毛之戊○○等
      人告知欲購買之海洛因金額、數量後，告知丙○○，並曾
      與丙○○一同將白毛所欲購買之海洛因送至約定地點交付
      ，另曾依被告之要求，代被告記錄海洛因出售、買方欠款
      等金額於扣案筆記本上，對被告販售海洛因之價格及交貨
      地點、出售對象均有認識，與被告於上開期間，往來密切
      等情，業據證人乙○○於另案本院九十五年度訴字第三八
      ○二號之偵查及審理中迭為供陳甚明（上開乙○○之另案
      供述，分係在本件審判外向檢察官及法官所為之陳述，核
      無顯不可信之狀況，乙○○復於本案審理中到庭接受被告
      、辯護人之詰問，依刑事訴訟法第一百十九條之一第一項
      、第二項之規定，得為證據）。雖證人乙○○於本院審理
      中一度改異前詞，或稱對部分事項已不復記憶，或稱上開
      與甲○○、戊○○之海洛因交易係自己所為而與被告無關
      云云，於審理中所為證述反覆不一；然經提示其在本院九
      十五年度訴字第三八○二號之偵查及審理中所為上開供述
      相質，其則明確陳稱於在本院九十五年度訴字第三八○二
      號之偵查及審理中所為供述均與事實相符。本院審酌其為
      上開本件審判外陳述之時間距案發時間較近，記憶自必較
      本件審理時清晰明確，且因其所涉上開販賣毒品案件業已
      判決確定，縱獨攬本案全責亦不致加重其應刑罰之程度，
      審酌其與被告曾為男女朋友之親密關係，客觀上實不在此
      情形下為迴護被告而故為與事實不符之有利被告供述，其
      在本院審理中供述之可信度自具高度疑慮，而應以其在本
      院九十五年度訴字第三八○二號之偵查及審理中所為本件
      審判外之供述較為可採。
    2.又上揭被告與乙○○於九十五年九月三日出售海洛因予甲○○之事實，亦據證人甲○○於另案偵查中（參九十五年
      度偵字第二二五四二號卷第一○四至一○五頁）、本院九
      十五年度訴字第三八○二號審理時（參九十六年三月二十
      八日審判筆錄）均證述明確（上開甲○○之另案供述，分
      係在本件審判外向檢察官及法官所為之陳述，核無顯不可
      信之狀況，甲○○復於本案審理中到庭接受被告、辯護人
      之詰問，依刑事訴訟法第一百十九條之一第一項、第二項
      之規定，得為證據），並經甲○○於本院審理中確認上開
      審判外之供述均為屬實無訛（參本院審判筆錄第十八頁）
      ，此與證證人乙○○自承曾接聽索購海洛因電話之陳述並
      無扞格，並有甲○○使用之00000000號電話於九
      十五年九月三日二十一時零三分五十五秒，撥打至000
      0000000號電話之通訊監察譯文（譯文中誤『慈儀
      』為『時宇』）可資佐證（本件當事人就上揭監聽譯文均
      不爭執證據能力，其內容復經證人甲○○與乙○○到庭確
      認為其等通信對話內容，本院認該通信監察譯文係司法警
      察基於職務實際聽寫紀錄，並非兩造自行製作而提出，當
      無左袒或故為增刪之虞，且其內容復經對話當事人肯認為
      當時問答之內容，堪認係於特別可信之情況下所製作之文
      書，依刑事訴訟法第一百五十九條之四第三款之規定，得
      為證據），足認證人甲○○上開不利被告之供述與事實相
      符。雖依上開通信監察譯文所示，其內容係甲○○與乙○○連繫見面之情形，並無被告對話內容，然證人乙○○證
      稱上開通話內容確係甲○○撥打綽號「黑仔」之被告所持
      用0000000000號行動電話而由伊負責接聽交易
      聯絡內容，雙方約在中和市○○街和平公園便利商店外交
      易，以一千元出售零點一五公克之海洛因予甲○○等情（
      參本院審判筆錄第十頁），此交易模式復與證人乙○○在
      本院九十五年度訴字第三八○二號之偵查及審理中所陳稱
      幫被告接聽電話，有人要買毒品但被告不在或是未接電話
      時，要買毒品的人，就會告訴伊身分及所欲購買之數量與
      價格，之後再由伊轉告被告，被告再與買家約地點，由被
      告或逕指示伊或共同前往交貨取款等情亦為若合符節，而
      與上開通話內容顯示之購買情形並無扞格之處。則上開通
      話內容雖非被告所為，然與卷存其他事證相互勾稽，仍足
      為不利被告事實之認定基礎。
    3.而被告於九十五年九月十一日出售海洛因予綽號「白毛」
      之戊○○之事實，業據證人戊○○於本院審理中證述明確
      ，核與其在本院九十五年度訴字第三八○二號案件偵查中
      之證述合致（參九十五年度偵字第二二五四二號卷第六十
      三至六十五頁），並與證人乙○○上揭不利被告之供述相
      符。此外，證人乙○○於前案偵查、審理及本件審理中亦
      坦認扣案筆記本中記載：「95.9.11 ，凌晨5 、6 點，那
      個白毛趁小黑子在睡覺，由我拿給他之機會，竟然拿500
      元就想騙過去，怪自己沒有當場看清楚，又被他多欠500
      元，可惡、真不甘心」等語句，係因戊○○拿五百元買海
      洛因，少給五百元，「小黑子」係對被告之暱稱，而該次
      戊○○打電話來要求購買海洛因時被告原本在睡覺，之後
      被告醒來，乙○○乃將戊○○欲購買海洛因之事告知被告
      ，被告即替示乙○○前往交貨收款等情（參前卷第六十四
      至六十五頁、九十至九十一頁，本院九十五年度訴字第三
      八○二號九十六年七月十一日審判筆錄，及本件審判筆錄
      第十一頁至第十三頁）互核相符，並有上揭筆記本可佐，
      益證被告與乙○○確有於九十五年九月十一日以上述方式
      出售海洛因予戊○○之事實。
    4.至被告於九十五年九月二十三日出售海洛因予戊○○之事
      實，亦據證人戊○○於本院審理及偵查中證述明確（參本
      院卷審判筆錄第二十四頁，及九十五年度偵字第二二五四
      二號卷第六十三至六十五頁），核與證人乙○○於審理中
      之證述相符（參本院審判筆錄第十二頁），足證其二人所
      為此部分不利被告之證述應與事實相符。
    5.再者證人丁○○於偵查中證稱其曾撥打00000000
      00行動電話予乙名綽號「黑仔」之男子欲向其購海洛因
      ，由乙名綽號「糖糖」之女子接聽並告知毒品價格後，即
      轉交「黑仔」接聽，而由「黑仔」指示交易地點等情（參
      九十五年度偵字第二二五四二號卷第一○五頁）。上開偵
      查中證述內容並經證人丁○○在本院審理中肯認屬實。雖
      其猶稱不知「黑仔」及「糖糖」是否即為本件被告丙○○
      及證人乙○○云云，然被告綽號確為「黑仔」乙節，不惟
      經被告自承明確，復與證人乙○○、戊○○在本院之證述
      相符，另證人丁○○於偵查中亦就被告相片指認明確；又
      證人乙○○綽號為「糖糖」乙節，亦據證人乙○○於審理
      中坦認不諱（參本院審判筆錄第十頁），足見證人丁○○
      於審理中所稱未見過被告及乙○○云云，均非屬實而不足
      採，應以其偵查中之證述較可採信。而證人丁○○上述購
      買海洛因之情節雖因缺乏其他佐證而未能逕予認定，然就
      所稱為購買安非他命之目的而與被告及證人乙○○連繫交
      涉之模式，則與證人乙○○、甲○○與戊○○上開之供述
      吻合，亦足為乙○○、甲○○與戊○○不利被告供述之佐
      稽。是被告與乙○○確有如事實欄所載出售海洛因予甲○○、戊○○之事實，已足認定。
    6.又本件雖乏關於被告歷次出售予甲○○與戊○○之海洛因
      購入價格之事證，而無從自售出價格與購入價格之價差而
      查考本件是否基於營利之目的而為海洛因之交易。惟本件
      甲○○與戊○○確係以價購之方式向被告取得海洛因及安
      非他命，並非無償取得，已如前述；又海洛因係政府嚴予
      查禁之毒品，無論販賣、轉讓、施用或單純持有均係應予
      處罰之犯罪行為，故其交易具極高之風險，價格亦甚高昂
      ，茍無親誼等密切關係，斷無甘冒刑罰風險而任為無償或
      原價轉讓之行為。本件被告與甲○○、戊○○既無親誼或
      合作之密切關係，則被告若非能因此而取得相當之利潤以
      為其所冒風險之對價，實無冒險有價轉讓海洛因予甲○○
      與戊○○之可能，是其購入之價格必較售出之價格低廉，
      而有從中賺取買賣差價牟利之意圖及事實，應屬符合論理
      法則且不違背社會通常經驗之合理判斷。是以被告係基於
      營利之販賣意圖，而出售海洛因予甲○○、戊○○之事實
      ，足為認定。
    7.綜上所述，被告所為置辯, 諒係事後圖卸之詞，委無可採
      ，本件事證已臻明確，被告如事實欄所載之犯罪事實洵堪
      認定，應予依法論科。
二、論罪科刑之法律適用：
  (一)核被告丙○○所為，係犯毒品危害防制條例第四條第一項之
    販賣第一級毒品罪。被告與乙○○就上開犯行均有犯意聯絡
    、行為分擔，均為共同正犯。被告在販賣前持有海洛因之低
    度行為，為販賣之高度行為所吸收，不另論罪。被告前揭三
    次販賣第一級毒品犯行，犯意各別，行為互殊，應予分論併
    罰。再者被告共同販賣海洛因三次，販賣之數量各為零點一
    五公克、零點一公克及零點一公克，與大量出售海洛因賺取
    巨額價差者，尚屬有別，本院審酌其因而觸犯法定刑為死刑
    或無期徒刑之重典，實有情輕法重而堪予憫恕之情形，爰依
    刑法第五十九條之規定，就被告販賣第一級毒品之罪均減輕
    其刑。又刑法第五十六條修正理由之說明，謂「對繼續犯同
    一罪名之罪者，均適用連續犯之規定論處，不無鼓勵犯罪之
    嫌，亦使國家刑罰權之行使發生不合理之現象。」、「基於
    連續犯原為數罪之本質及刑罰公平原則之考量，爰刪除有關
    連續犯之規定」等語，即係將本應各自獨立評價之數罪，回
    歸本來就應賦予複數法律效果之原貌。因此，就刑法修正施
    行後多次施用毒品之犯行，採一罪一罰，始符合立法本旨。
    本則法律問題，某甲於刑法修正施行前連續施用毒品部分，
    應依刑法第二條第一項之規定，適用修正前連續犯之規定論
    以一罪；刑法修正施行後之多次施用犯行，除符合接續犯之
    要件外，則應一罪一罰，再就刑法修正施行後之數罪，與修
    正前依連續犯規定所論之一罪，數罪併罰，合併定其應執行
    之刑」，最高法院九十六年八月二十一日九十六年度第九次
    刑事庭會議決議可資參照。本件被告因另基於概括犯意，連
    續於九十五年六月十四日十二時五許、同年月十五日十一時
    十分許、同年月十六日十一時五十許及十九時二十分許、同
    年月十七日十九時許，先後五次販賣第一級毒品海洛因予戊○○而犯毒品危害防制條例第四條第一項之販賣第一級毒品
    罪，經本院於於九十七年二月二十五日以九十五年度重訴字
    第八十號判處無期徒刑，嗣上訴由高灣高等法院審理，現仍
    審理中而尚未確定；另又因於九十五年八月二十二日至同年
    九月二日之期內，多次販賣第一級毒品海洛因予欒賀鈞及其
    他不詳之人而涉犯毒品危害防制條例第四條第一項之販賣第
    一級毒品罪嫌，經臺灣板橋地方法院檢察署檢察官於九十六
    年二月七日以九十五年度偵字第二七○○七號提起公訴，現
    仍由本院以九十六年度訴字第四五五號審理中，尚未審結。
    惟上開另案起訴審理部分縱令成立犯罪，依前揭最高法院總
    會決議說明，因刑法修正刪除連續犯之規定，而與本件論罪
    科刑之販賣第一級毒品犯行並無裁判上一罪之可言，本院依
    法仍應就本件起訴之部分審判，不受上述已另案判決及起訴
    部分之影響，附為說明。
  (二)爰審酌被告有前述犯罪前科，有臺灣高等法院被告全國前案
    紀錄表可稽，雖不構成累犯，然已足認素行非佳，學歷為高
    級中學畢業，此經被告於審理中自陳在卷，智識程度並無明
    顯不足或較一般之人低落之情形，而販賣毒品行為乃毒品禍
    害之源，其源不斷，則流毒所及，非僅多數人之生命、身體
    受其侵害，社會安樂國家富強之整體法益受損亦不能免，為
    害之鉅，當非個人一己之生命、身體法益所可比擬，嚴重戕
    害國民之身心健康，危害社會非輕，並被告所用之手段方式
    、本件犯罪之獲利情形，及犯罪後之態度等一切情狀，量處
    如主文所示之刑，以資儆懲。
  (三)末按依毒品危害防制條例第十九條第一項：「犯同條例第
    四條至第九條、第十二條、第十三條或第十四條第一項第二
    項之罪者，其供犯罪所用或因犯罪所得之財物均沒收之，如
    全部或一部不能沒收時，追徵其價額或以其財產抵償之」，
    係採義務沒收主義，故販賣毒品所得之金錢，如能認定確係
    販賣毒品所得之款項，均應宣告沒收，不以當場搜獲扣押者
    為限（最高法院九十三年臺上字第二六七○號判決意旨參照
    ），是販賣毒品所用之物或所得之金錢，無論已否扣案，如
    仍屬存在，即應依法沒收。本件被告販賣海洛因之所得現金
    共二千五百元，為被告販賣毒品所得之財物，應依毒品危害
    防制條例第十九條第一項之規定，於其所犯各該罪刑宣示項
    下併為宣告沒收，如全部或一部不能沒收時，以其財產抵償
    之。又扣案筆記本乙本係被告所有，此證人乙○○供陳在卷
    ，係供記載本件於九十五年九月十一日販賣毒品予戊○○事
    項所用之物，應依毒品危害防制條例第十九條第一項之規定
    宣告沒收。至起訴書所載其餘扣案之注射針筒五支、毒品殘
    渣袋四只、摻食器三支、止血帶二條、吸食器乙組、分裝袋
    二百只，係被告及證人乙○○供己施用毒品所用之物，復無
    積極證據足認與被告上揭三次販賣犯行有關，爰不為沒收之
    諭知。再者扣案之0000000000號行動電話一只（
    含ＳＩＭ卡一枚），核與被告本件販賣毒品予甲○○、戊○○之犯罪無涉，復非法定應為義務沒收之違禁物品，自無併
    為沒收之諭知，至於未扣案之0000000000號行動
    電話，並無積極證據足以證明確屬被告或共犯乙○○所有之
    物，僅得證明係渠等所使用之物，亦無從證明目前仍然存在
    ，本院自無從為沒收之諭知，附此敘明。
據上論斷，應依刑事訴訟法第二百九十九條第一項前段，毒品危
害防制條例第四條第一項、第十九條第一項，刑法第十一條前段
、第二十八條、第五十一條第五款、第五十九條，判決如主文。
本案經檢察官陳伯均到庭執行職務。
中    華    民    國    97    年    8     月    26    日
                  刑事第十庭  審判長法  官  侯志融
                                    法  官  歐陽漢菁
                                    法  官  楊博欽
以上正本證明與原本無異。
如不服本判決應於送達後十日內向本院提出上訴狀。
                                    書記官  李慈容
中    華    民    國    97    年    8     月    26    日
附錄本案論罪科刑法條全文：
毒品危害防制條例第四條
  製造、運輸、販賣第一級毒品者，處死刑或無期徒刑；處無期
  徒刑者，得併科新臺幣一千萬元以下罰金。
  製造、運輸、販賣第二級毒品者，處無期徒刑或七年以上有期
  徒刑，得併科新臺幣七百萬元以下罰金。
  製造、運輸、販賣第三級毒品者，處五年以上有期徒刑，得併
  科新臺幣五百萬元以下罰金。
  製造、運輸、販賣第四級毒品者，處三年以上十年以下有期徒
  刑，得併科新臺幣三百萬元以下罰金。
  製造、運輸、販賣專供製造或施用毒品之器具者，處一年以上
  七年以下有期徒刑，得併科新臺幣一百萬元以下罰金。
  前五項之未遂犯罰之。


司法院資訊處製作；財團法人民間司法改革基金會備份。
